【裁判字號】    99,上更(一),236
【裁判日期】    991215
【裁判案由】    違反毒品危害防制條例
【裁判全文】
臺灣高等法院臺中分院刑事判決     99年度上更(一)字第236號
上  訴  人  臺灣臺中地方法院檢察署檢察官
被      告  賴忠義
選任辯護人  林錦隆律師
上列上訴人因違反毒品危害防制條例案件，不服臺灣臺中地方法
院97年度訴字第2867號中華民國97年10月7日第一審判決（起訴
案號：臺灣臺中地方法院檢察署97年度偵字第6740號），提起上
訴，經最高法院發回審理，本院判決如下：
    主  文
原判決撤銷。
賴忠義販賣第二級毒品，累犯，處有期徒刑柒年肆月；扣案之第
二級毒品甲基安非他命壹拾陸包（含包裝袋壹拾陸只，驗前總毛
重貳拾陸點壹玖公克，驗前總純質淨重貳拾壹點肆伍公克）沒收
銷燬之，廠牌ＡＳＵＳ銀色行動電話壹支（含門號000000
0000號ＳＩＭ卡壹張）、廠牌ＮＯＫＩＡ銀黑色行動電話壹
支（含門號0000000000號ＳＩＭ卡壹張）及電子磅秤
壹臺均沒收，未扣案販賣第二級毒品所得財物新臺幣貳仟元沒收
，如全部或一部不能沒收時，以其財產抵償之。
    事  實
一、賴忠義前於民國九十四年間，因違反毒品危害防制條例案件
    ，經臺灣臺中地方法院以九十四年度訴字第九七七號判處有
    期徒刑八月、七月，並定應執行刑為有期徒刑一年一月確定
    ，入監執行後，於九十五年六月十四日縮短刑期假釋出監，
    同年十月二十三日假釋期滿視為執行完畢。仍不知悔改，明
    知甲基安非他命為毒品危害防制條例第二條第二項第二款所
    規定列管之第二級毒品，不得非法持有、販賣，竟仍基於販
    賣第二級毒品甲基安非他命謀取差價利潤以營利之犯意，以
    其所有之門號0000000000、000000000
    0號ＳＩＭ卡，分別插入其所有廠牌為ＡＳＵＳ銀色行動電
    話、廠牌為ＮＯＫＩＡ銀黑色行動電話內，作為聯絡販賣甲
    基安非他命之工具。旋於九十七年三月五日十七時二十三分
    二秒起至同年月六日凌晨零時二十九分許期間，陳杰倫以其
    使用之0000000000號行動電話，撥打賴忠義上開
    行動電話聯絡後，二人即約定於九十七年三月七日二十一時
    許，在臺中市○○路與大智路口之德安百貨公司前，賴忠義
    以每公克新臺幣（下同）一千元之價格，販賣第二級毒品甲
    基安非他命二公克予陳杰倫，陳杰倫取得甲基安非他命後，
    當場將二千元之價金交付予賴忠義。嗣於同年月十一日十五
    時三十分許，經警持臺灣臺中地方法院核發之搜索票，在臺
    中市○○區○○路二六九之二五號旁停車場對賴忠義進行搜
    索，當場自賴忠義身上查獲一只黑色包包，內有賴忠義所有
    之第二級毒品甲基安非他命十六包（驗前總毛重二十六點一
    九公克，驗前總純質淨重約二十一點四五公克），其後經賴
    忠義同意，復前往賴忠義位於臺中市○○路二六八號十一樓
    之十三租屋處進行搜索，再扣得賴忠義所有、供其販賣第二
    級毒品甲基安非他命所用之廠牌ＡＳＵＳ銀色行動電話一支
    （含門號0000000000號ＳＩＭ卡一張）、廠牌為
    ＮＯＫＩＡ銀黑色行動電話一支（含門號00000000
    00號ＳＩＭ卡一張）及電子磅秤一台。又於員警將賴忠義
    帶回調查時，陳杰倫以其持用之0000000000號行
    動電話，撥打賴忠義上開0000000000號行動電話
    ，欲向賴忠義再行購買甲基安非他命，適為員警張宗裕、李
    尚華所接聽，隨即在臺中市○○路與崇德路交岔路口查獲陳
    杰倫，並經由陳杰倫之供述，始查悉上揭販賣甲基安非他命
    之情事。
二、案經臺中市警察局第二分局移送臺灣臺中地方法院檢察署檢
    察官偵查起訴。
    理  由
壹、證據能力部分：
一、按被告以外之人於檢察事務官、司法警察官或司法警察調查
    中所為之陳述，與審判中不符時，其先前之陳述具有較可信
    之特別情況，且為證明犯罪事實存否所必要者，得為證據，
    刑事訴訟法第一百五十九條之二亦有明文。刑事訴訟法第一
    百五十九條之二所定之傳聞例外，即英美法所稱之「自己矛
    盾之供述」，必符合被告以外之人於檢察事務官、司法警察
    官、司法警察調查中所為之陳述，「與審判中不符」，且其
    先前之陳述，具備「可信性」及「必要性」二要件，始例外
    得適用上開規定，認其先前所為之陳述，為有證據能力。此
    所謂「與審判中不符」，係指該陳述之主要待證事實部分，
    自身前後之供述有所不符，導致應為相異之認定，此並包括
    先前之陳述詳盡，於後簡略，甚至改稱忘記、不知道或有正
    當理由而拒絕陳述（如經許可之拒絕證言）等實質內容已有
    不符者在內。所謂「可信性」要件，則指其陳述與審判中之
    陳述為比較，就陳述時之外部狀況予以觀察，先前之陳述係
    在有其可信為真實之特別情況下所為者而言。例如先前之陳
    述係出於自然之發言，審判階段則受到外力干擾，或供述者
    因自身情事之變化（如性侵害案件，被害人已結婚，為婚姻
    故乃隱瞞先前事實）等情形屬之，與一般供述證據應具備之
    任意性要件有別。至所謂「必要性」要件，乃指就具體個案
    案情及相關證據予以判斷，其主要待證事實之存在或不存在
    ，已無從再從同一供述者取得與先前相同之陳述內容，縱以
    其他證據替代，亦無由達到同一目的之情形（最高法院九十
    六年度臺上字第四三六五號判決參照）。
二、查證人陳杰倫於原審中證稱：九十七年三月七日伊出資二千
    元與被告賴忠義合購第二級毒品甲基安非他命，被告賴忠義
    並未賺取差價云云（見原審卷第六十四、六十五頁），證述
    內容與先前於警詢之陳述全然不符。惟本院審酌證人陳杰倫
    係員警於九十七年三月十一日搜索被告賴忠義後，突接獲證
    人陳杰倫以其持用之0000000000號行動電話，撥
    打被告賴忠義所有已遭查扣之0000000000號行動
    電話，欲向被告賴忠義購買甲基安非他命，適為員警張宗裕
    、李尚華接聽，旋即在臺中市○○路與崇德路交岔路口查獲
    證人陳杰倫，並將其帶回調查，並於同日製作警詢筆錄，此
    有員警製作之職務報告書一紙（見警卷第十六、十七頁，被
    告及辯護人並未爭執上開職務報告書之證據能力，詳後述三
    ）附卷可稽，而證人陳杰倫隨即於警詢中自承其有施用甲基
    安非他命之習性，且於九十七年三月七日二十一時許，在臺
    中市○○路與大智路口之德安百貨公司前，曾向被告賴忠義
    以每公克一千元之價格，購買二千元之甲基安非他命等語；
    雖原審經勘驗上開警詢筆錄錄音內容後，發現與筆錄之記載
    有些微之差異（見原審卷第四十至四十三頁），然筆錄之記
    載，只需能詳實反應陳述者之真意即可，本無需逐字紀錄，
    況證人陳杰倫經員警詢問最近何時何地向被告賴忠義購買毒
    品，證人隨即主動陳述其於三月七日曾向被告購買甲基安非
    他命一事，且觀證人警詢錄音內容，並未遭不正取供或非本
    於自由意志而為陳述，是其供詞取得過程並無瑕疵。加諸證
    人陳杰倫於警詢時之陳述接近案發之初，出於自然，較之於
    審判中之記憶為清晰，可立即反應所知，且無來自被告同庭
    在場之壓力而出於虛偽不實之指證，或事後串謀故為迴護被
    告之機會，再參以證人陳杰倫之警詢證述，始終指認係向被
    告賴忠義購買毒品，而非「合買」，是其於警詢時所為之陳
    述，客觀上具有較可信之特別情況。又證人陳杰倫嗣後於偵
    查中或原審審理時，均已翻異前詞，改稱與被告合資購買毒
    品云云，顯已無從再取得與警詢相同之陳述內容，被告賴忠
    義販賣毒品之主要待證事實之存在或不存在，已無從再從同
    一供述者取得與先前相同之陳述內容，縱以其他證據替代，
    亦無由達到同一目的，是證人陳杰倫警詢之陳述，為證明本
    案犯罪事實存否所必要，依上揭規定，證人陳杰倫於警詢之
    陳述，當具有證據能力。
三、又按被告以外之人於審判外之陳述，經當事人於審判程序同
    意作為證據，法院審酌該言詞陳述或書面陳述作成時之情況
    ，認為適當者，亦得為證據；當事人、代理人或辯護人於法
    院調查證據時，知有第一百五十九條第一項不得為證據之情
    形，而未於言詞辯論終結前聲明異議，視為有前項之同意，
    刑事訴訟法第一百五十九條之五定有明文。以下本件認定事
    實所引用之被告以外之人於審判外之言詞或書面陳述，已經
    法院於審理時提示被告，當事人及辯護人於言詞辯論終結前
    均未表示意見，揆諸前揭說明，可認為同意作為證據；而本
    院審酌該陳述作成時之情況，認無非法取得之情形，且適合
    作為本案證據使用，自具有證據能力。
貳、實體部分：
一、訊據被告賴忠義固坦承於上揭時、地為警搜索查獲其所有之
    第二級毒品甲基安非他命十六包、廠牌ＡＳＵＳ銀色行動電
    話一支（含門號0000000000號ＳＩＭ卡一張）、
    廠牌ＮＯＫＩＡ銀黑色行動電話一支（含門號000000
    0000號ＳＩＭ卡一張）、電子磅秤一台等物，然矢口否
    認其有販賣甲基安非他命之犯行，辯稱：伊與陳杰倫為朋友
    關係，偶而會一起打牌，但並未販賣甲基安非他命予陳杰倫
    ，雙方曾合買過一次，扣案物品並非供販賣毒品之用云云。
    辯護意旨則以：被告與陳杰倫曾於九十七年農曆春節前後，
    各出二千元合資購買甲基安非他命，陳杰倫警詢時雖曾陳述
    向被告購買毒品甲基安非他命，惟與其後於偵查中之陳述不
    一，自難採為不利被告之證據，且陳杰倫偵查中供稱三月七
    日曾以電話聯絡乙節，與通聯紀錄不符，至於被告於九十七
    年三月五日至六日凌晨期間，曾與陳杰倫見面而電話聯絡，
    之後即未再聯繫，九十七年三月十一日未接獲陳杰倫電話，
    亦未與陳杰倫相約，警方查扣被告行動電話後，陳杰倫撥打
    二通電話無人接聽，後來警方有回撥，被告並聽聞警方對陳
    杰倫稱不咬被告就別想回去等語資為置辯。
二、經查：
（一）按施用毒品者所稱其向某人買受毒品之指證，不得作為有
      罪判決之唯一證據，仍須調查其他必要之證據，以察其是
      否與事實相符，為最高法院歷年來之見解，良以毒品買受
      者之指證，其憑信性於通常一般人已有所懷疑，尚難確信
      其為真實，況依修正前毒品危害防制條例第十七條之規定
      ，其供出毒品來源而破獲者，復得減輕其刑，則其指證之
      真實性猶有疑慮，是施用毒品者之指證，其真實性有待其
      他必要證據加以補強，茲所謂必要之補強證據，固不以證
      明販賣毒品犯罪構成要件之全部事實為必要，但以與施用
      者之指證具有相當之關聯性為前提，其經與施用者之指證
      綜合判斷，已達於通常一般人均不致有所懷疑，而得確信
      施用者之指證為真實者，始得為有罪之認定（參最高法院
      九十三年度台上字第六七五０號判決）。
（二）臺中市警察局第二分局員警以被告賴忠義涉嫌違反毒品危
      害防制條例，於九十七年三月十一日十五時三十分許，持
      臺灣臺中地方法院核發之搜索票，在臺中市○○區○○路
      二六九之二五號旁停車場對被告賴忠義進行搜索，當場查
      獲被告賴忠義所有之第二級毒品甲基安非他命十六包（毛
      重二十六點一八公克），其後經被告賴忠義同意，復前往
      被告賴忠義位於臺中市○○路二六八號十一樓之十三租屋
      處進行搜索，再扣得被告賴忠義所有之廠牌ＡＳＵＳ銀色
      行動電話一支（含門號0000000000號ＳＩＭ卡
      一張）、廠牌ＮＯＫＩＡ銀黑色行動電話一支（含門號0
      000000000號ＳＩＭ卡一張）、電子磅秤一台等
      物，此有臺灣臺中地方法院搜索票、臺中市警察局第二分
      局搜索扣押筆錄、扣押物品目錄表、扣押物品照片等附卷
      可參（見警卷第十八至二十八、三十、三十一頁），且為
      被告所是認。又上開查扣之毒品十六包，經送鑑定後，確
      認為第二級毒品甲基安非他命無訛（驗前總毛重二十六點
      一九公克，驗前總純質淨重約二十一點四五公克），有內
      政部警政署刑事警察局九十七年四月十六日刑鑑字第０九
      七００四九七０六號鑑定書在卷可憑（見偵卷第一一二頁
      ）；而扣案之電子磅秤一台，經原審送檢驗後，發現有第
      二級毒品甲基安非他命成分殘留，並有法務部調查局九十
      七年八月十八日出具之調科壹字第０九七００三三０七０
      ０號鑑定書在卷可佐（見原審卷第五十五頁）。
（三）次查，扣案之廠牌ＡＳＵＳ銀色行動電話一支（含門號0
      000000000號ＳＩＭ卡一張）及廠牌為ＮＯＫＩ
      Ａ銀黑色行動電話一支（含門號0000000000號
      ＳＩＭ卡一張），均為被告賴忠義所有，且內附之門號，
      係伊向一綽號「小惠」之不詳成年女子購得等情，迭據被
      告賴忠義坦承在卷。又於九十七年三月十一日搜索後，員
      警將被告賴忠義帶回調查時，陳杰倫以其持用之0000
      000000號行動電話，撥打被告賴忠義上開已遭員警
      查扣之0000000000號行動電話，適為員警張宗
      裕、李尚華所接聽，陳杰倫於電話中表明「阿義，我要二
      ，我在太平，半小時在太原、崇德好嗎」等隱喻要進行毒
      品交易之暗語，員警隨即在臺中市○○路與崇德路交岔路
      口查獲陳杰倫乙情，除有員警職務報告書一紙在卷可參外
      （見警卷第十六、十七頁），復經證人張宗裕、李尚華於
      本院審理時結證屬實，證稱當時情形即如職務報告書所載
      ，證人李尚華並證實當時陳杰倫於電話中要購買二千元的
      毒品，「二」就是要二公克之甲基安非他命的意思，這是
      吸毒的人要買毒品的暗號等語。
（四）證人陳杰倫於九十七年三月十一日警詢中證稱：「我於九
      十七年三月十一日十四時三十分許，在臺中市○○路與崇
      德路口，要向賴忠義購買毒品。」、「我以自己電話00
      00000000號撥打賴忠義之電話00000000
      00號連絡，並相約在臺中市各路口交易購買毒品，以安
      非他命毒品每一公克，代價新臺幣一千元購得，我今天是
      要購買安非他命二公克，新臺幣二千元，但被警方查獲。
      」等語，核其所述，與證人李尚華上開於本院審理中之證
      詞相符，且有被告賴忠義使用之0000000000號
      、證人陳杰倫使用之0000000000號行動電話通
      聯紀錄在卷可考（見偵卷第十六至十八頁、原審卷第二十
      四、二十五頁）。而觀雙方通聯之情形，被告賴忠義使用
      之0000000000號行動電話，於九十七年三月十
      一日十六時零三分四十四秒，雖有撥入證人陳杰倫使用之
      0000000000號行動電話，而該時被告上述行動
      電話應已在員警扣押中，是該通電話固可認係員警所撥無
      誤，惟從通聯紀錄顯示，該通電話通話時間僅有短短一秒
      ，可知員警固然有撥出電話，然應尚未與證人通話，隨後
      證人陳杰倫即於九十七年三月十一日十六時零八分十七秒
      、同日十六時三十分五十四秒、同日十六時三十五分五十
      九秒，先後以其使用之0000000000號行動電話
      ，撥入被告賴忠義使用之0000000000號行動電
      話，顯見證人陳杰倫證稱該時係要向被告賴忠義購買毒品
      甲基安非他命乙情，自非員警所誘導，而辯護人辯稱警方
      查扣被告行動電話後，證人陳杰倫撥打二通電話無人接聽
      後，員警才予回撥云云，與事實顯然不符。
（五）證人陳杰倫於同日警詢中復又證稱：「（你最近於何時、
      何處向賴忠義購買毒品）我曾在九十七年三月七日二十一
      時許，在臺中市○區○○路與大智路（德安百貨）前，以
      新臺幣二千元向賴忠義購買安非他命二公克」、「（你如
      何得知賴忠義有販賣毒品）朋友綽號阿德介紹認識的，就
      互留電話，賴忠義留0000000000號給我，說我
      有需要毒品就打他電話向他購買」、「我約在九十七年三
      月七日二十一時許，在臺中縣太平市○○○○○街二十八
      號（自宅房間）開始染上吸食安非他命毒品，用燈泡改裝
      製成安非他命吸食器，將少許安非他命放入燈泡內燃燒，
      再吸入體內，最後一次在九十七年三月九日十四時許，也
      在臺中縣太平市○○○○○街二十八號（自宅房間）吸食
      安非他命」、「（你能指認是誰賣給你安非他命毒品）就
      是現在分局偵查隊內之賴忠義」等語，而證人陳杰倫於當
      日經員警採其尿液送驗，結果確呈安非他命、甲基安非他
      命陽性反應，此有臺中市警察局第二分局偵查隊委託鑑驗
      代號與真實姓名對照表及中山醫學大學附設醫院檢驗科藥
      物檢測中心出具之尿液檢驗報告等在卷足憑（見偵卷第一
      ０一、一０二頁），足徵證人證稱其有施用第二級毒品甲
      基安非他命，且其毒品來源，係於九十七年三月七日二十
      一時許向被告賴忠義購買取得等情，應非虛妄。
（六）雖原審於九十七年八月六日曾勘驗證人陳杰倫警詢錄音內
      容，就部分問題內容：原筆錄記載：「（你最近於何時、
      、何處向賴忠義購買毒品）我曾在九十七年三月七日二十
      一時許，在臺中市○區○○路與大智路（德安百貨）前，
      以新臺幣二千元向賴忠義購買安非他命二公克」、「（你
      如何得知賴忠義有販賣毒品）朋友綽號阿德介紹認識的，
      就互留電話，賴忠義留0000000000號給我，說
      我有需要毒品就打他電話向他購買」部分，勘驗結果為：
      「（問：你最近在什麼時間在什麼地點跟賴忠義買毒品？
      ）九十七年三月二十一號...嗯，三月七號九點，嗯，二
      十一時，在臺中市○區○○路與大智路口德安百貨，以二
      千元向賴忠義購買安非他命，問題是不是他本人。」、「
      （問：就是賴忠義賣二公克給你就對了？）拿給我的不是
      他本人，那怎麼辦？」、「（問：就是賴忠義的嘛，我們
      打電話，然後，你打電話，然後東西是從那裡來的嘛，就
      賴忠義嘛，對吧？）嗯；....。」、「（問：你指證誰賣
      安非他命給你，就現在在隊裡的賴忠義？對嗎？就他啊？
      就關在那裡那一個啊。）但是我...。」、「（問：就他
      嘛？）嗯。」，有原審法院勘驗之警詢錄音譯文一份在卷
      可稽（見原審卷第四十至四十三頁），證人就回答內容或
      語氣，與筆錄之記載固未盡相同，然依刑事訴訟法第四十
      三條之一、第四十一條之規定，司法警察製作之詢問筆錄
      ，法律並無明文規定須逐字紀錄，僅於筆錄製作完畢後，
      向受訊問人朗讀或令其閱覽，詢以記載有無錯誤，有無依
      其真意詳實記載即可，而觀證人陳杰倫上述警詢錄音內容
      ，其就九十七年三月七日二十一時許，在臺中市○區○○
      路與大智路口德安百貨前，以二千元購買甲基安非他命一
      事，證述過程並無疑義，雖其於證述過程中曾提及「問題
      是不是他本人」、「拿給我的人不是他本人，那怎麼辦？
      」等語，似對出售毒品之人是否為被告賴忠義有所疑慮，
      然對照其後證人陳杰倫又證稱伊經由朋友「阿德」介紹知
      道被告賴忠義有在販賣毒品，並留0000000000
      號行動電話等語，而上開行動電話被告賴忠義並自白係伊
      在使用無誤，佐以筆錄伊始，證人陳杰倫即已證述其係因
      九十七年三月十一日要跟被告賴忠義買毒品時為警查獲始
      製作本次筆錄，則由前後筆錄內容互為參照，堪信筆錄記
      載證人陳杰倫於九十七年三月七日向被告賴忠義購買第二
      級毒品甲基安非他命乙情，確係證人陳述之真意，況上開
      筆錄內容，於製作完畢後並已讓證人陳杰倫簽名閱覽，則
      證人陳杰倫警詢錄音內容中所謂「問題是不是他人」、「
      拿給我的人不是他本人，那怎麼辦？」等語，充其量應僅
      係於詢問過程中，證人陳杰倫為迴護被告，而不直接指明
      被告即係販毒者，反以疑問之語氣所為之答覆，自難據此
      即謂證人陳杰倫警詢筆錄之記載與錄音內容全然不符，並
      因而否定證人陳杰倫警詢筆錄之可信性。
（七）其後證人陳杰倫於偵查及原審審理時翻異前詞，偵查中改
      稱：「（為什麼三月十一日下午你打電話給賴忠義）我找
      他合資一起買毒品，我出二千元，他沒有回應」、「（為
      什麼找賴忠義合買）之前認識，他有認識藥頭，他的經濟
      也不好，想說一起出錢，之前我們也有一起出資過」、「
      （你不是說三月七日有跟他買過一次）我找他出資，叫他
      幫我去買」、「（為什麼警訊中你說向賴忠義買）當時我
      頭很暈，第一次被抓很緊張，也不知道說什麼」、「（你
      跟賴忠義拿毒品多久可以拿得到）二、三天。」、「查獲
      當天賴忠義沒有回應，你為什麼還要去約定的太原、崇德
      路口等他）我打電話去時，對方說現在交給他處理，我就
      過去了」、「（賴忠義的安非他命是向誰買的有沒有跟你
      說）沒有，我們不常來往」、「（不常來往如何會知道他
      的電話）今年一月份農曆年前我在太平遇到賴忠義，跟他
      聊天，我問他有沒有再碰毒品，他說沒有，但是可以找一
      下，有需要可以打電話給他」、「（三月七日合買多少錢
      ）兩千元」、「（他何時拿給你）當天晚上，我七點打，
      凌晨一點才拿到」、「（就只有合買這一次）是」、「（
      為什麼剛才說合買要二、三天才拿的到）我們合買一次而
      已，打電話後過二、三天」云云（見偵卷第四十三、四十
      四頁）；原審審理時先稱九十七年三月七日那次沒買成，
      復改稱九十七年三月七日是與被告賴忠義合資購買，伊出
      資二千元，原與被告賴忠義約在德安百貨附近，之後一起
      到朝馬黎明路附近，被告賴忠義取得甲基安非他命後再轉
      交給伊，一人一半，被告賴忠義當時付了四千元給該毒品
      上手，被告賴忠義並未轉取差價，九十七年三月十一日那
      天，也是要找被告賴忠義調甲基安非他命，與被告一共合
      買二、三次，二月份在練武路一次、三月份一次云云（見
      原審卷第六十三至七十頁）。然查，證人陳杰倫所述之合
      買情節，其於偵查中稱僅合買一次，於原審審理時卻稱合
      買二、三次，復就雙方合買毒品之地點與被告賴忠義於偵
      查中之供述亦不相符（按被告賴忠義於偵查中供稱「陳杰
      倫曾與其至臺中市○○街找一位姓夏的男子買」【見偵卷
      第四十五頁】）；且據證人陳杰倫上揭偵查中之證詞，證
      人既稱被告賴忠義已不再施用毒品，有何必要又與證人合
      資購買甲基安非他命，證人證詞顯屬矛盾；況被告賴忠義
      為警搜索時，曾自其身上扣得十六包之甲基安非他命，而
      被告賴忠義自承查獲之甲基安非他命係伊於九十六年十一
      月間，向綽號「阿魁」之男子購得，該次一共購買三十公
      克，總價為八萬元（見警卷第九頁），則被告身上既然仍
      有數量非少之第二級毒品甲基安非他命，其又何需另行出
      資二千元再與證人陳杰倫合資購買甲基安非他命之必要，
      是證人陳杰倫上揭於偵查暨原審所謂「合買」之證詞，顯
      均係為迴護被告而故為虛構之情節，當無足採信。
（八）至於被告賴忠義使用之0000000000號行動電話
      與證人陳杰倫使用之0000000000號行動電話之
      通聯紀錄，於九十七年三月七日當日雖無通話紀錄，然參
      酌證人陳杰倫於原審之證述「其與被告見面後，被告有留
      二支電話」等語（見原審卷第六十三頁背面），且證人陳
      杰倫復曾證稱「其與被告合買毒品，大約二、三天可以拿
      到毒品」、「有要等二、三天，才能拿到毒品」等語（分
      見偵卷第四十四頁、原審卷第七十頁），再佐以上開之通
      聯紀錄，證人陳杰倫自九十七年三月五日十七時二十三分
      二秒曾撥入被告賴忠義使用之0000000000號行
      動電話，另於同日十七時二十三分三十四秒、同日十九時
      二十八分五秒、同日十九時三十三分、同日二十時二十六
      分四十九秒、同日二十時二十九分十七秒、同日二十三時
      五十四分四十六秒、翌日（三月六日）零時二十七分四秒
      ，證人陳杰倫又以其使用之上開行動電話撥入被告賴忠義
      另持用之0000000000號行動電話，而被告賴忠
      義則於同日二十時二十八分二十五秒、同日二十時五十七
      分二十五秒、翌日零時二十九分十秒，以0000000
      000號行動電話回撥證人陳杰倫使用之0000000
      000號行動電話，可信被告賴忠義於九十七年三月七日
      交付甲基安非他命予證人陳杰倫前，雙方於九十七年三月
      五日十七時二十三分二秒起至同年月六日零時二十九分許
      期間，即於電話中就欲購買之甲基安非他命數量、金額及
      交易時間、地點聯繫妥當。
（九）按所謂販賣行為，不以販入之後復行賣出為要件，只要以
      營利為目的販入或賣出，有一於此，其犯罪行為即為完成
      （最高法院六十七年台上字第二五００號、六十八年台上
      字第六０六號判例意旨參照）。再按販賣毒品之所謂販賣
      行為，係行為人基於營利之目的，而販入或賣出毒品而言
      。販賣毒品者，其主觀上須有營利之意圖，且客觀上有販
      賣之行為，即足構成，至於實際上是否已經獲利，則非所
      問。即於有償讓與他人之初，係基於營利之意思，並著手
      實施，而因故無法高於購入之原價出售，最後不得不以原
      價或低於原價讓與他人時，仍屬販賣行為。必也始終無營
      利之意思，縱以原價或低於原價有償讓與他人，方難謂為
      販賣行為，而僅得以轉讓罪論處（最高法院九十三年度台
      上字第一六五號判決意旨參照）。復衡以近年來毒品之濫
      用，危害國民健康與社會安定日益嚴重，治安機關對於販
      賣或施用毒品之犯罪行為，無不嚴加查緝，各傳播媒體對
      於政府大力掃毒之決心亦再三報導，已使毒品不易取得且
      物稀價昂，苟被告賴忠義販入第二級毒品甲基安非他命後
      有償交付予證人陳杰倫之交易過程中無利可圖，縱屬至愚
      ，當亦無甘冒被取締移送法辦判處重刑之危險而平白從事
      上開毒品交易之理，是其販入之價格必較其出售之價格為
      低，而有從中賺取買賣價差牟利之意圖，應屬合理之認定
      。又販賣毒品係違法行為，非可公然為之，而甲基安非他
      命亦無公定價格，係可任意分裝增減分量，且每次買賣之
      價格、數量，亦隨時依雙方之關係深淺、資力、需求量、
      對行情之認知、來源是否充裕、查緝是否嚴緊、購買者被
      查獲時供述購買對象之可能風險之評估等因素，而異其標
      準，機動調整，非可一概論之。從而，販賣之利得，除非
      經行為人詳細供出各次所販賣毒品之進價及售價，且數量
      俱臻明確外，實難察得其交易實情，然販賣者從價差或量
      差中牟利，方式雖異，惟其販賣行為在意圖營利則屬同一
      。是以因愷他命量微價高，販賣者率有暴利可圖，茍非意
      圖販賣營利，一般人焉有可能甘冒重度刑責而販賣，從而
      ，雖被告否認有販賣第二級毒品之犯行，而無可查證其賣
      出確實賺取之差價，惟依前述合理之推論，被告販入第二
      級毒品甲基安非他命之時，當有意圖營利之犯意，足堪認
      定。
（十）綜合上述各情，並參諸首揭最高法院刑事判決意旨釋示，
      本院審酌全卷資料，且綜合各種直接、間接證據，認公訴
      人指訴被告賴忠義確有前揭販賣第二級毒品甲基安非他命
      之犯行堪以採認，被告所辯無非臨訟畏罪飾卸之詞，要無
      足採，事證已臻明確，被告上述犯行，堪以認定。
三、新舊法之比較適用：
    本件被告行為後，毒品危害防制條例第四條業已修正，並於
    九十八年五月二十日修正公布，同年月二十二日施行（按法
    規之制定與法規之修正，如有特定生效日之必要者，依中央
    法規標準法第十四條或第二十條第二項準用第十四條之規定
    ，應分別特定其施行日期。法規制定或前次修正基於特殊因
    素所特定之施行日期，並不適用於日後修正或再次修正之條
    文。又法律之制定或修正，若未明定施行日期者，中央法規
    標準法雖未規定應自何時生效，然法律既經制定或修正並經
    總統公布，自應依一般原則，自公布日起算至第三日發生效
    力）。至於九十二年七月九日修正公布之毒品危害防制條例
    第三十六條規定：「本條例自公布後六個月施行。」其立法
    理由係謂：「(一)依修正草案第二條第三項規定，法務部需
    會同衛生署成立審議委員會每三個月定期檢討調整毒品之分
    級及品項，而本次新增第四級毒品，有需要在新法施行前先
    經該審議會檢討後再調整公布，爰預留六個月緩衝期，以利
    處理。(二)依本條例新修正之規定，有必要再訂定相關子法
    及修正相關法規，以配合本條例之施行，故亦有需要預留適
    當緩衝期，以利訂頒相關子法及相關法規之配合修正。」故
    該條規定，顯係因應該次修正之需，始預留適當之緩衝期。
    與本次之修正並未定有施行日期之特別規定，且亦未明示係
    基於何特殊因素而修正，自並不能適用九十二年七月九日修
    正公布之毒品危害防制條例第三十六條自公布後六個月施行
    之規定，司法院九十八年六月二十九日院台廳刑一字第０九
    八００一四六四三號函釋亦同此見解）。是被告犯後法律已
    有變更，修正前毒品危害防制條例第四條第二項規定「製造
    、運輸、販賣第二級毒品者，處無期徒刑或七年以上有期徒
    刑，得併科新臺幣七百萬元以下罰金。」，修正後之毒品危
    害防制條例第四條第二項則規定「製造、運輸、販賣第二級
    毒品者，處無期徒刑或七年以上有期徒刑，得併科新臺幣一
    千萬元以下罰金。」修正後之新法在罰金刑部分提高數額，
    經予比較後，顯以修正前該條例第四條第二項之舊法規定有
    利於被告，依刑法第二條第一項前段之規定，應適用修正前
    之規定。
四、論罪科刑：
（一）核被告賴忠義所為，係犯修正前毒品危害防制條例第四條
      第二項之販賣第二級毒品罪；被告販賣第二級毒品甲基安
      非他命前持有甲基安非他命之低度行為，應為其販賣之高
      度行為所吸收，不另論罪。
（二）被告賴忠義前於九十四年間，因違反毒品危害防制條例案
      件，經臺灣臺中地方法院以九十四年度訴字第九七七號判
      處有期徒刑八月、七月，並定應執行刑為有期徒刑一年一
      月確定，入監執行後，於九十五年六月十四日縮短刑期假
      釋出監，同年十月二十三日假釋期滿視為執行完畢，有臺
      灣高等法院被告前案紀錄表附卷可按，其受上述有期徒刑
      之執行完畢後，五年以內故意再犯本件有期徒刑以上之罪
      ，為累犯，除法定本刑為無期徒刑部分不得加重外，其餘
      部分，應依法加重其刑。
五、原審未詳予勾稽，遽予無罪之諭知，自有未洽，檢察官上訴
    意旨，指摘原判決不當，非無理由，自應予撤銷改判。爰審
    酌被告為牟取利益，無視國家杜絕毒品犯罪之禁令，將毒品
    販賣予吸毒者，使吸毒者產生對毒品之依賴性及成癮性，終
    致深陷其中，無法自拔，非但戕害國民健康，並有滋生其他
    犯罪之可能，其所為危害社會治安甚鉅，且犯後不知悛悔，
    始終未能坦認犯行，並參酌本件被告販賣次數僅有一次，犯
    罪所得不多，且犯罪手段尚稱平和，暨考量被告犯罪之動機
    、目的、智識程度及其生活狀況等一切情狀，量處如主文第
    二項所示之刑。
六、沒收：
    按毒品危害防制條例第十九條第一項有關沒收之規定，係刑
    法第三十八條第一項第二款、第三項之特別規定，採義務沒
    收主義，但該條項並無如同條例第十八條第一項所定「不問
    屬於犯人與否，沒收之」之明文，自屬相對沒收主義之立法
    。是其應沒收之物，應以屬被告或共犯所有者為限。又該規
    定所稱「追徵其價額」者，係指所沒收之物為金錢以外之其
    他財物而無法沒收時，應追徵其價額，使其繳納與原物相當
    之價額。如所得財物為金錢而無法沒收時，始應「以其財產
    抵償之」（最高法院九十五年度臺上字第三０五號判決意旨
    參照）。又按毒品危害防制條例第十九條第一項規定，犯販
    賣毒品罪者，其犯罪所得之財物均沒收之，係採義務沒收主
    義。故販賣毒品所得之對價，不問其中成本若干，利潤多少
    ，均應全部諭知沒收，貫徹政府查禁煙毒之決心，以符立法
    本旨。經查：
（一）扣案之甲基安非他命十六包，經送內政部警政署刑事警察
      局鑑定後，確認為第二級毒品甲基安非他命無訛（驗前總
      毛重二十六點一九公克，驗前總純質淨重約二十一點四五
      公克），有該局九十七年四月十六日刑鑑字第０九七００
      四九七０六號鑑定書在卷可憑（見偵卷第一一二頁），且
      係於被告賴忠義所有供其販賣之用，應依毒品危害防制條
      例第十八條第一項前段規定，宣告沒收銷燬之。另前開扣
      案甲基安非他命共十六包之包裝袋，因與其上毒品殘渣無
      從析離，應視同甲基安非他命整體，併依毒品危害防制條
      例第十八條第一項前段規定，宣告沒收銷燬之。
（二）扣案之廠牌ＡＳＵＳ銀色行動電話及廠牌ＮＯＫＩＡ銀黑
      色行動電話各一支，均為被告賴忠義所有，業據被告賴忠
      義供承在卷，另附於上開行動電話內之門號000000
      0000號、0000000000號ＳＩＭ卡各一張，
      乃被告賴忠義向一綽號「小惠」之不詳成年女子購得，為
      被告賴忠義所有，亦據被告賴忠義供認在卷，而上開行動
      電話及門號，乃被告賴忠義用以聯絡販賣第二級毒品甲基
      安非他命所用之物，業據證人陳杰倫證述如前，此部分即
      應依毒品危害防制條例第十九條第一項之規定宣告沒收。
（三）又扣案之電子磅秤一台，被告賴忠義固坦承為其所有，然
      辯稱該電子磅秤乃其買賣玉器所用云云，惟上開查扣之電
      子磅秤，經原審送檢驗後，發現有第二級毒品甲基安非他
      命成分殘留，此有法務部調查局九十七年八月十八日出具
      之調科壹字第０九七００三三０七００號鑑定書在卷可佐
      （見原審卷第五十五頁），按諸常情，如僅係一般商業買
      賣之用，磅秤上如何會有毒品之反應，是以該電子磅秤顯
      係被告於販入毒品後用以分裝或及秤重之用，亦應依毒品
      危害防制條例第十九條第一項之規定宣告沒收。
（四）本件被告賴忠義販賣第二級毒品甲基安非他命予證人陳杰
      倫所得財物為二千元，雖未扣案，仍應依毒品危害防制條
      例第十九條第一項之規定宣告沒收，如全部或一部不能沒
      收時，以其財產抵償之。
（五）至其餘於被告賴忠義身上或位於臺中市○○路二六八號十
      一樓之十三租屋處另行查扣之黑色包包一只、甲基安非他
      命吸食器一組、分裝夾鏈袋一批（含杓子一支）、廠牌Ｎ
      ＯＫＩＡ粉紅色行動電話一支（含門號00000000
      00號ＳＩＭ卡一張）、廠牌ＮＯＫＩＡ銀白色行動電話
      一支（含門號0000000000號ＳＩＭ卡一張），
      因被告賴忠義否認犯行，且本院亦查無積極證據足以證明
      與被告販賣第二級毒品甲基安非他命有關，而難以認定為
      供本案犯罪所用之物，爰均不宣告沒收。
據上論斷，應依刑事訴訟法第三百六十九條第一項前段、第三百
六十四條、第二百九十九條第一項前段，修正前毒品危害防制條
例第四條第二項，毒品危害防制條例第十八條第一項前段、第十
九條第一項，刑法第十一條前段、第四十七條第一項，判決如主
文。
本案經檢察官徐松奎到庭執行職務。
中    華    民    國    99    年    12    月    15    日
            刑事第七庭    審判長法  官  林  榮  龍
                                法  官  黃  仁  松
                                法  官  王  義  閔
上列正本證明與原本無異。
如不服本判決應於收受送達後十日內向本院提出上訴書狀，其未
敘述上訴理由者，並得於提起上訴後十日內向本院補提理由書 (
均須按他造當事人之人數附繕本)「切勿逕送上級法院」。
                                書記官  陳  慈  傳
中    華    民    國    99    年    12    月    15    日

司法院資訊處製作；財團法人民間司法改革基金會備份。
